【裁判字號】    94,上訴,4148
【裁判日期】    950927
【裁判案由】    偽造有價證券等
【裁判全文】
臺灣高等法院刑事判決                94年度上訴字第4148號
上  訴  人  臺灣板橋地方法院檢察署檢察官
被      告  甲○○
指定辯護人  本院公設辯護人王永炫
上列上訴人因偽造有價證券等案件，不服臺灣板橋地方法院
94年度訴字第1493號，中華民國94年11月14日第一審判決
（起訴案號：臺灣板橋地方法院檢察署93年度偵續一字第 4號）
，提起上訴，本院判決如下：
    主  文
上訴駁回。
    理  由
一、公訴意旨略以：被告甲○○與告訴人乙○○係夫妻關係。被
    告明知未得乙○○之同意或授權，無權以乙○○之名義開立
    本票或簽訂保證契約，竟基於偽造私文書、偽造有價證券之
    概括故意，(一)於民國九十一年八月間，為向花蓮區中小企業
    銀行三重分行（下稱花蓮中小企銀）申辦個人信貸借款新台
    幣（下同）八十萬元，未經乙○○同意，即在借款契約書之
    連帶保證人簽章欄、本票共同發票人簽章欄上，偽以乙○○
    名義簽名署押，並以偽造之乙○○印章蓋章，而偽造以乙○
    ○擔任連帶保證人與本票共同發票人之文書，足生損害於乙
    ○○及花蓮中小企銀；(二)復於九十二年三月間，未經乙○○
    同意，將登記於乙○○名下車牌號碼 T6-6182號之自用小客
    車，持向國泰商業銀行新莊分行（下稱國泰商銀，現改為國
    泰世華商業銀行新泰分行）申辦汽車貸款借款二十五萬元，
    並於汽車貸款申請書申請人簽章欄、汽車貸款契約書借款人
    簽章欄、本票發票人及授權書簽章欄上，均偽以乙○○名義
    簽名署押，並以偽造之乙○○印章蓋章，而偽造以乙○○為
    借款人之汽車貸款申請書、汽車貸款契約書、空白授權本票
    及授權書等文書，足生損害於乙○○、花蓮中小企銀及國泰
    商銀。嗣被告因無力繳息，致乙○○所有之不動產及前開自
    用小客車遭法院查封，乙○○始查知上情。因認被告涉犯刑
    法第二百零一條第一項偽造有價證券罪、第二百十六條、第
    二百十條行使偽造私文書之罪嫌。
二、訊據被告甲○○固不否認：花蓮中小企銀借款契約上之連帶
    保證人及本票共同發票人、國泰商銀汽車貸款申請書、汽車
    貸款契約書、空白授權本票及授權書上記載之「乙○○」簽
    名及印文，皆為其所簽署、蓋印等情，惟堅決否認涉有何偽
    造有價證券、行使偽造私文書等犯行，辯稱：伊雖於前揭文
    件、有價證券上以告訴人名義簽署、蓋印、發票，惟皆事前
    經過告訴人授權同意，且該印章均係告訴人所有，並非伊所
    偽造等語。
三、公訴意旨認被告涉犯前開罪嫌，無非係以(1)告訴人乙○○之
    指訴、(2)花蓮中小企銀借款契約上之連帶保證人及本票共同
    發票人、國泰商銀汽車貸款申請書、汽車貸款契約書、空白
    授權本票及授權書上所記載之「乙○○」簽名及印文，均係
    被告所簽署及蓋印；且可參照告訴人乙○○於偵查庭所呈之
    房屋現場照片、平面圖共五張以及國泰商銀函覆暨附件該行
    辦理汽車、房屋、其他貸款等作業規範及流程共八紙。及(3)
    證人林志忠、鄭淵騏、證人梁家福（國泰商銀汽車貸款照會
    人）於偵查中之證言等情，為其主要論據。
四、按犯罪事實應依證據認定之，無證據不得認定犯罪事實；又
    不能證明被告犯罪者，應諭知無罪之判決；刑事訴訟法第一
    百五十四條第二項、第三百零一條第一項分別定有明文。又
    刑事訴訟法上所謂認定犯罪事實之證據，係指足以認定被告
    確有犯罪行為之證據而言；告訴人之告訴，係以使被告受刑
    事訴追為目的，故其陳述是否與事實相符，仍應調查其他證
    據以資審認，最高法院二十九年上字第三一Ｏ五號判例、五
    十二年台上字第一三ＯＯ號判例可資參照。而認定不利於被
    告之事實，須依積極證據，茍積極證據不足為不利於被告事
    實之認定，即應為有利於被告之認定，更不必有何有利之證
    據。且刑事訴訟上證明之資料，無論其為直接或間接證據，
    均須達於通常一般之人均不致有所懷疑，而得確信其為真實
    之程度，始得據為有罪之認定，若其關於被告是否犯罪之證
    明未能達此程度，而有合理懷疑之存在，致使無從形成有罪
    之確信，根據「罪證有疑，利於被告」之證據法則，即不得
    遽為不利被告之認定，最高法院七十六年臺上字第四九八六
    號著有判例。又按刑法第二百零一條第一項之偽造有價證券
    罪，所稱「偽造」乃指無權制作有價證券之人，假冒他人名
    義，或逾越有制作權人之授權範圍，而制作外觀上具有價證
    券形式之虛偽證券之行為而言。至於已否得有適法之授權，
    或有無逾越、逸脫授權範圍，而制作該有價證券，則不以明
    示之授權為判定其有無適法權源之唯一準據；因偽造有價證
    券罪，係侵害社會法益之罪，為使具有社會公共信用性格之
    票據類有價證券持有人，得獲應有之保障，以維交易安全及
    社會公共信用，是以票據上名義人對於知悉無權制作有價證
    券之人，實施制作有價證券犯行，仍不為阻止而放任其此項
    實施制作有價證券之默認行為者，亦應包括的視之為默示之
    授權行為；又偽造有價證券，以無權簽發之人冒用他人名義
    簽發為要件，如果行為人基於本人之授權，或其他原因有權
    簽發者，則與無權之偽造行為不同。而授權行為之方式，不
    論以書面或口頭，明示或默式為之均屬之，最高法院五十三
    年臺上一八一Ｏ號、最高法院四十七年臺上二二六號分別著
    有判例，八十二年度臺上字第六三八四號、八十四年度臺上
    字第六四一七號判決均採同一見解。經查：
  (一)、程序事項
      按刑事訴訟法第一百五十九條之五明定：「被告以外之人
      於審判外之陳述，雖不符前四條之規定，而經當事人於審
      判程序同意作為證據，法院審酌該言詞陳述或書面陳述作
      成時之情況，認為適當者，亦得為證據。」、「當事人、
      代理人或辯護人於法院調查證據時，知有第一百五十九條
      第一項不得為證據之情形，而未於言詞辯論終結前聲明異
      議者，視為有前項之同意。」，其立法理由在於傳聞證據
      未經當事人之反對詰問予以核實，乃排斥其證據能力。惟
      當事人如放棄對原供述人之反對詰問權，於審判程序表示
      同意該等傳聞證據可作為證據，此時，法院除認該傳聞證
      據欠缺適當性外，自可承認其證據能力。當事人、代理人
      或辯護人於調查證據時，知有刑事訴訟法第一百五十九條
      第一項不得為證據之情形，卻表示「對於證據調查無異議
      」、「沒有意見」等意思，而未於言詞辯論終結前聲明異
      議者，應視為已有將該等傳聞證據採為證據之同意。最高
      法院九十三年度台上字第三五三三號、九十四年度台上字
      第二九七六號判決均採同一見解。經查，本案被告甲○○
      及其辯護人、檢察官於本院準備程序期日、審判期日，對
      於審判長詢以「對卷內各該訴訟關係人筆錄、書證之證據
      能力有何意見？」時，檢察官回答：「均有證據能力。」
      被告及辯護人回答：「沒有爭執，同意當作證據。」等語
      （原審卷第七十八頁、本院卷第九十二頁），本院審酌該
      書面陳述作成時之情況，認為適當，是參照上開說明要旨
      ，本件花蓮中小企銀借款契約上之連帶保證人及本票共同
      發票人、國泰商銀汽車貸款申請書、汽車貸款契約書、空
      白授權本票及授權書，均得作為證據。
  (二)、本案之爭點
      被告甲○○坦承本件花蓮中小企銀借款契約上之連帶保證
      人及本票共同發票人、國泰商銀汽車貸款申請書、汽車貸
      款契約書、空白授權本票及授權書上記載之「乙○○」簽
      名及印文，皆為其所簽署、蓋印，惟辯稱：伊於事前均經
      過告訴人授權同意，且該印章均係告訴人所有，並非伊所
      偽造等語，而告訴人則否認有授權同意之事，是以本案之
      關鍵在於被告簽署蓋印上開文件之前，是否有經過告訴人
      之授權或同意？。經查：
  １、證人即告訴人乙○○於原審審理時證稱：前述0000000000
      、00000000、00000000號電話均可聯絡到伊，並曾留存00
      00000000、00000000號電話於伊申請之臺北國際商銀信用
      卡申請書、00000000號電話號碼於伊同意之萬泰商業銀行
      貸款申請資料、0000000000號電話號碼於國泰世華汽車貸
      款申請書、00000000號電話於高雄企銀申貸資料等情（原
      審卷第八十五頁、八十六頁），並自承於偵查中指稱手機
      ：0000000000、公：00000000、宅：00000000等，均係被
      告所留存無法聯繫上伊之電話乙節，與事實不符（原審卷
      第九十頁）；又證稱在92年 7月間，因公司營運之周轉需
      要，與被告同往台北縣三重市○○路○段81號聯強當舖，
      以上開車號 T6-6182號自小客車為擔保品質押借款六十萬
      元，並自承於偵查中指稱車號 T6-6182號自小客車，係登
      記伊名下，為伊結婚時之嫁妝，殊無可能同意被告以該輛
      汽車作為擔保品而向銀行申貸之用乙節，亦與事實不符（
      原審卷第九十頁至九十二頁）。證人乙○○另證稱：名下
      之行動電話號碼0000000000係與被告同往臺北縣三重市臺
      灣大哥大通訊商店辦理，當時因為在照顧小孩，所以申請
      書由被告代填、代簽姓名，嗣後該門號辦理過戶手續時，
      係由伊與胞妹詹亞萍同去，但因伊要照顧小孩，故由詹亞
      萍代為填寫、簽名等情（原審卷第八十頁），顯示證人乙
      ○○仍可能於自己在場時委由他人代為簽名，並非毫無例
      外。是依證人乙○○前揭詰問時之證詞，已顯示其指訴情
      節前後反覆矛盾，顯有嚴重瑕疵，難以逕採。
  ２、證人乙○○雖一再強調並未授權同意「花蓮中小企銀」及
      「國泰商銀」二件貸款，且稱伊於91年6月13日為被告「
      高雄企銀」申貸案作保後，之後即不願再為被告作保或幫
      忙貸款，因深知伊為貸款連帶保證人所借之款項，已超乎
      伊個人所能負荷之程度，而其後經伊同意者，均係受被告
      恐嚇要危害伊家人，不得已被逼迫所為云云，惟查：「花
      蓮中小企銀」貸款時間為「九十一年八月二十九日」、「
      國泰商銀」貸款時間為「九十二年三月七日」，乙○○在
      此期間，仍陸續於「九十一年十一月十九日」、「同年十
      二月三十日」及「九十二年三月三十一日」分別為被告向
      台新銀行、萬泰銀行及台東企銀等多件貸款案擔任保證人
      ，此有高雄企銀之「一六八信保財神」借款契約、花蓮中
      小企銀之借款契約、國泰商銀之汽車貸款契約書、台新銀
      行之信用貸款借據暨約定書、萬泰銀行之借據及台東企銀
      之授信約定書影本各一份在卷可稽，且告訴人於告訴狀內
      及檢察官偵查中，均自承上開台新銀行、萬泰銀行及台東
      企銀多件貸款案，係伊同意且親自簽名作保，從未言及被
      告有恐嚇伊、致伊所為意思表示係受脅迫而為之情事（見
      九十三年度發查字第五五六號卷第五頁，九十三年度偵字
      第二八四一號卷第二十頁、第三十二頁，九十三年度偵續
      字第一九Ｏ號卷第九頁，九十四年度偵續一字第四號卷第
      十九頁），而證人乙○○於原審審理時，先證稱：「係因
      被告強逼而同意」云云，旋改口稱：「係因無法負荷還款
      責任」云云，又改稱：「當時被告恐嚇我的家人，說要拿
      刀子、槍殺我家人，所以我同意去借款、被告是口頭說的
      ，時間忘記了，因為事隔已久」云云（原審卷第八十二頁
      ），「但我沒有報警，且我家及眾多家人雖然就在樓上，
      我不敢跟我家人說。又因為怕被告會打我，所以一直都沒
      有提出告訴，也不敢向家人訴說前情」云云（原審卷第八
      十三頁），既謂被告出言為加害生命之恐嚇，顯屬嚴重威
      脅，竟未作任何因應，亦未警告其他家人，迄至銀行對伊
      進行催繳、查封程序時，既提出本案告訴，然猶對恐嚇乙
      節略而不提，實與常情有違，反之，果如證人乙○○所述
      ，被告既能以恐嚇脅迫方式逼使乙○○就範而簽字作保、
      貸款，又何須獨就本案系爭貸款部分對乙○○特為隱瞞，
      且捨近求遠，再為偽刻印章、偽造簽名之勞煩，以達相同
      之貸款目的？益見證人此部分指訴所言，仍屬自圓其說，
      臨訟杜撰之詞，要屬子虛，顯不足取。
  ３、況告訴人乙○○自認於如附表一編號、、、、
      所示借貸案簽名擔任連帶保證人，而觀諸系爭借款之時間
      ，在各筆借款中，非惟不屬於後二家銀行借貸案，且係在
      其所自承之附表一編號、所示借貸案之間，前後時間
      緊接，均僅相隔二月餘；倘告訴人果真已向被告甲○○表
      明不願再擔任系爭借款之連帶保證人，衡情應會將其身分
      證及相關印章妥善收藏，避免遭甲○○使用，乃告訴人仍
      隨意放置其身分證及印章，任令甲○○垂手可得持以辦理
      對保，復於系爭借貸案後，仍繼續擔任其他筆借款之連帶
      保證人，並在如附表一編號、、、所示多筆借貸
      案親自簽名，其中編號所示之借款為九十萬元，又較系
      爭借款為多，足徵告訴人所陳，顯與事實不符，自難採信
      。
  ４、證人即花蓮企銀對保經辦人員林志忠於原審審理時結證稱
      ：前往被告之公司對保時，公司內只有被告、乙○○及小
      孩在場，伊曾向乙○○自稱是花蓮企銀的人，前來對保。
      當時乙○○距離約六步，在帶小孩，也沒有多說什麼，當
      時被告向乙○○拿身分證、印章時，有聽到被告跟證人乙
      ○○說明花蓮企銀來對保的事情，乙○○並無表示拒絕之
      意，且當時確實是在忙著照顧小孩。伊也曾打過電話到被
      告之公司，有一名女子接電話，伊問是否被告的太太，對
      方回答說「是」，伊徵詢對方是否願意幫被告作保，當時
      對方回答「是」，伊有問對方公司地址、戶籍地址、身分
      證背後的地址等資料，對方正確回答，所以伊就將案件請
      分行經理、襄理作初步的審核（原審卷第一Ｏ九頁至一一
      四頁）。另結稱：其到龍濱路一一八之二號一樓甲○○家
      中，有表明身分及表示來辦理對保，有聽到甲○○對乙○
      ○說其係花蓮企銀要來對保，亦有聽到甲○○入屋詢問乙
      ○○對保簽名之事，乙○○未反對，甲○○出來後有拿乙
      ○○之印章及證件。其以前有以電話徵信過乙○○，乙○
      ○亦表示同意，因為渠等係夫妻，且乙○○忙著照顧小孩
      ，故始由甲○○代簽名於系爭借款契約上等語明確（見偵
      字卷第十三、十四頁、偵續字卷四十一、四十二頁，偵續
      一字卷七十四頁，訴字卷一Ｏ九─一一五頁）。證人乙○
      ○於原審審理時亦證稱：被告之公司內頂多請二個男職員
      ，並沒有女職員，公司內沒有女性會接電話，並證稱：看
      到證人林志忠進入被告之公司，當時伊在後面顧小孩，當
      時小孩跑來跑去，被告有講林志忠是何人，但伊沒有聽清
      楚那是誰等情，後來看到證人林志忠有看到被告在辦公室
      抽屜拿出伊的身分證及伊的印章等情（原審卷第一一Ｏ頁
      ），顯然證人林志忠致電被告之公司時，應係證人乙○○
      接聽無疑，而被告接待證人林志忠前往公司對保時，亦顯
      無刻意對證人乙○○隱瞞之舉，與證人林志忠證述之情節
      互核大致相符。至證人乙○○嗣後改稱：係簽完貸款文件
      之後，林志忠一離開公司，被告就告訴伊該人是銀行的行
      員，要來對保的，伊有告訴被告伊負荷不了，不要貸款。
      但因為當時小孩在吵鬧，所以伊沒有辦法追出去，後來伊
      也沒有向銀行表示反對的意思等情（原審卷第一Ｏ五頁）
      。仍可認為被告並未刻意隱瞞系爭貸款乙事，且證人乙○
      ○至遲於證人林志忠前往被告公司對保後離去之際，業已
      知悉系爭貸款，並非如其於偵查中指稱之待房屋遭查封時
      方知此事。至證人乙○○既已明確證稱：當時業已目睹被
      告於證人林志忠到達後，取其印章、身分證使用而從未質
      疑或感好奇，已如前述，嗣後再度空言改稱：「係至查封
      時方知此項貸款」云云（原審卷第一Ｏ五頁），已悖於常
      情，自不足採。
  ５、證人即承辦本件國泰銀行汽車貸款案之鄭騏淵於原審審理
      時結證稱：「當時曾以電話詢問方式向乙○○照會，並詢
      問住址、出生年月日、貸款金額等相關資料，乙○○當時
      有回答出正確資料，第二次是在撥款之前，我告訴乙○○
      要撥款了，我聽聲音，跟第一次接洽的聲音是同一人。在
      貸款的過程中，曾為車輛欠稅、罰單的問題，與乙○○聯
      繫，前揭三支電話都有撥打過，乙○○亦都有接聽，當時
      我告稱車輛有欠稅，需要繳清看到收據才能撥款，且歷次
      與乙○○聯繫時，聽到的聲音均是同一人。依據銀行規定
      ，撥款時會用電話通知，催繳是過了二、三個月都沒有繳
      才會到北催部，這時才會用函文寄送。本件貸款我有去電
      催繳，我是向乙○○催繳，當時叫乙○○趕快去繳款，且
      乙○○並沒有表示不知道本件貸款，也沒有說拒絕本件的
      作保，乙○○表示她知道此事，會跟她先生講。和乙○○
      多次電話聯繫過程中，乙○○不曾表示她不同意貸款等情
      （原審卷第一一七頁至一一九頁），證人鄭騏淵既曾於承
      辦本件國泰銀行汽車貸款案經辦過程中，多次為核貸、擔
      保事宜因與證人乙○○電話聯繫，又依證人乙○○前揭證
      詞，被告之公司既無女性職員，乙○○家人衡情亦無冒稱
      乙○○本人接聽電話並答詢無誤之可能，亦可認定證人鄭
      騏淵致電乙○○時，應係乙○○親自接聽無疑，則乙○○
      就系爭貸款部分自難諉為不知，其否認知悉本件貸款及授
      權被告簽名用印等情，自難採信。
  ６、又另附表一編號所示汽車貸款案，因告訴人乙○○之車
      籍與戶籍地不同，須變更車籍，而變更車籍須持身分證、
      印章辦理，告訴人乙○○既自陳知道變更車籍之事，借貸
      契約書上所留三支電話均可聯絡到伊，且該貸款案之承辦
      人員鄭麒淵亦結證以三支電話與告訴人聯絡確認對保之事
      ，已如前述，而三支電話中之二支電話號碼，與告訴人持
      以申辦如附表二所示信用卡或現金卡所留電話號碼相同。
      況系爭借款契約內告訴人之印文又與汽車異動申請書及如
      附表一編號所示汽車借貸契約內上訴人之印文相同，屬
      同顆印章；參以告訴人自陳：其有看到林志忠看到甲○○
      自抽屜取出其身分證及印章等情（原審卷第九六頁），益
      證被告甲○○在系爭借款契約上用印之印章，確為告訴人
      所有。告訴人徒以該顆印章皆用於其未簽名之借貸案，未
      用於其他有其簽名之借貸案，即遽謂其不知情，未授權甲
      ○○刻印、用印云云，顯與前揭認定事實不合，要無可取
      。
五、綜上所述，告訴人乙○○於偵查中所為指訴、於原審及本院
    審理時經交互詰問所為證詞，前後諸多矛盾，指述情節有重
    大瑕疵，自難採信，而被告所辯本案系爭二件貸款案，均係
    因告訴人要照顧小孩，無暇對保及簽名用印，始授權伊簽名
    用印乙節，並非全無可採，公訴意旨認被告有上開偽造有價
    證券、行使偽造私文書等之犯行，所為之舉證尚未能達通常
    一般之人均不致有所懷疑，而得確信其為真實之程度，其間
    有合理懷疑存在，即不得遽為不利被告之認定；此外，本院
    復查無積極證據足認被告確有公訴意旨所指訴之該等犯行，
    揆諸前開規定，自應依法為被告無罪之諭知。原審為被告無
    罪之諭知，經核並無不合，應予維持。
六、檢察官依告訴人乙○○之請求而提起本件上訴，上訴意旨略
    以：(一)本件系爭二筆貸款，其上簽名及蓋章均非告訴人親自
    所為，復與先前同意作為被告申貸之連帶保證人而向高雄企
    銀、台新銀行、萬泰銀行及台東企銀所親自蓋章之印文不同
    ，應係被告偽刻印章盜蓋所為，況如係告訴人知悉而同意為
    被告作保向銀行申貸之案件，必定親自簽名用印，何須被告
    大費周章代為簽名用印。在銀行照會之過程中，證人梁家福
    說不記得電話是否為告訴本人之聲音，但證人鄭騏淵為何會
    記得而證稱：當時曾以電話詢問方式向告訴人照會，並詢問
    住址、生日、貸款金額等等相關資料，告訴人回答正確，並
    在撥款前接洽聲音是同一人云云，顯非事實。(二)花蓮企銀申
    貸過程皆是由被告甲○○所接洽，而證人即花蓮企銀經辦人
    員林志忠赴被告辦公室辦理申貸之時，告訴人正在後面看小
    孩，並沒有向其打招乎，也無與其說話之機會，且當時告訴
    人距離林志忠有相當距離，林志忠又怎可能聽見被告江斌告
    訴告訴人乙○○本件辦理對保乙事而未見乙○○有反對之表
    示。被告甲○○承認有簽字及蓋印，足以證明被告甲○○確
    實有盜刻印章之事。(三)系爭二筆貸款申請書上所留存之聯絡
    電話，手機：0000000000、公：00000000、宅：00000000等
    ，均係被告所留存無法聯繫上伊之電話。蓋其中手機號碼為
    被告所有，為被告個人所使用。而公司電話則是有轉接服務
    ，公司又有職員，根本無須告訴人接聽，且告訴人從不過問
    被告公司之業務，故亦無從接聽被告公司之電話。至於住宅
    電話，係安裝於被告與告訴人房間，由於告訴人於白天均返
    回娘家照顧，至晚上才返家，故銀行人員不可能於上班時間
    內打上開電話與伊聯繫確認貸款之事。花蓮企銀襄理發現申
    請書上乙○○之簽名並非告訴人所為，立即對告訴人撤銷假
    扣押之查封，益徵本件文書確實是被告甲○○所偽造。(四)告
    訴人僅於同意擔任被告第一次向高雄企銀申貸案件之連帶保
    證人後，即不再同意為被告作保或幫被告貸款，蓋告訴人深
    知其為借款之連帶保證人所借之款項，已超乎其個人所能負
    荷之程度。告訴人強調本件並無默示同意之授權，是被告所
    為，應成立偽造文書罪責。(五)被告向國泰銀行新莊分行申貸
    汽車貸款，該輛車號T6-6182號自小客車，係於告訴人名下
    ，為告訴人結婚時之嫁妝，告訴人殊無可能同意被告以該輛
    汽車作為擔保品而向銀行申貸之用。綜上各節，足以證明告
    訴人確實不知情，亦未默示同意授權被告為之，被告自應成
    立偽造文書罪責云云。惟查：
  (一)、本件系爭二筆貸款，其上簽名及蓋章雖非告訴人親自所為
      ，惟確係經告訴人事先授權之事實，已查明如前，且告訴
      人之前同意作為被告申貸之連帶保證人而向高雄企銀、台
      新銀行、萬泰銀行及台東企銀所親自蓋章之諸多印文均有
      不同，業經法務部調查局鑑定明確，有該局九十五年三月
      二十三日調科貳字第Ｚ0000000000號鑑定通知
      書附卷（本院九十三年度上易字第七九五號民事卷宗第一
      五一頁至一五二頁），足徵告訴人「乙○○」之印章確實
      有多顆至明，是以尚難因本件系爭二筆貸款文件上「乙○
      ○」印文與其他貸款文件上「乙○○」之印文不同而推定
      本件系爭二筆貸款文件上「乙○○」之印文係被告偽刻印
      章盜蓋所為云云。告訴人主張其「如同意為被告作保向銀
      行申貸之案件，必定親自簽名用印」云云，業經查明並非
      事實，是以尚難據此而為不利被告之認定。至於在銀行照
      會之過程中，證人梁家福說不記得電話是否為告訴本人之
      聲音，但證人鄭騏淵為何會記得而證稱：當時曾以電話詢
      問方式向告訴人照會，並詢問住址、生日、貸款金額等等
      相關資料，告訴人回答正確，並在撥款前接洽聲音是同一
      人等語，此及證人記憶之問題，殊難因梁家福記憶不清而
      推論證人鄭騏淵亦記憶不清而為不利被告之認定。
  (二)、花蓮企銀申貸過程皆是由被告甲○○所接洽，而證人即花
      蓮企銀經辦人員林志忠赴被告辦公室辦理申貸之經過，業
      經證人林志忠結證綦詳如前，已如前述，告訴人仍空言爭
      執「正在後面看小孩，並沒有向其打招乎，也無與其說話
      之機會，且當時告訴人距離林志忠有相當距離，林志忠又
      怎可能聽見被告甲○○告訴告訴人乙○○本件辦理對保乙
      事而未見乙○○有反對之表示」云云，顯不足採。
  (三)、系爭二筆貸款申請書上所留存之聯絡電話，手機：000000
      0000、公：00000000、宅：00000000等，均係被告所留存
      且可以告訴人之電話，已查明如前，告訴人仍執前詞再為
      爭執，亦無理由。
  (四)、告訴人主張其僅於同意擔任被告第一次向高雄企銀申貸案
      件之連帶保證人後，即不再同意為被告作保或幫被告貸款
      云云，惟查：「花蓮中小企銀」貸款時間為「九十一年八
      月二十九日」、「國泰商銀」貸款時間為「九十二年三月
      七日」，乙○○在此期間，仍陸續於「九十一年十一月十
      九日」、「同年十二月三十日」及「九十二年三月三十一
      日」分別為被告向台新銀行、萬泰銀行及台東企銀等多件
      貸款案擔任保證人，此有高雄企銀之「一六八信保財神」
      借款契約、花蓮中小企銀之借款契約、國泰商銀之汽車貸
      款契約書、台新銀行之信用貸款借據暨約定書、萬泰銀行
      之借據及台東企銀之授信約定書影本各一份在卷可稽，足
      告訴人主張其僅於同意擔任被告第一次向高雄企銀申貸案
      件之連帶保證人後，即不再同意為被告作保或幫被告貸款
      」云云，顯非事實。
  (五)、告訴人乙○○自陳：在92年 7月間，因公司營運之周轉需
      要，與被告同往台北縣三重市○○路○段81號聯強當舖，
      以上開車號 T6-6182號自小客車為擔保品質押借款六十萬
      元，是以告訴人稱：本件系爭自小客車，係登記於告訴人
      名下，為告訴人結婚時之嫁妝，告訴人殊無可能同意被告
      以該輛汽車作為擔保品而向銀行申貸之用云云，亦非事實
      。綜上所述，本件檢察官依告訴人之請求提起上訴，為無
      理由，應予駁回。
據上論斷，應依刑事訴訟法第368條，判決如主文。
本案經檢察官黃東焄到庭執行職務。
中    華    民    國    95    年    9     月    27    日
                  刑事第一庭審判長法  官  蔡  長  溪
                                  法  官  陳  祐  治
                                  法  官  林  俊  益
以上正本證明與原本無異。
如不服本判決，應於收受送達後十日內向本院提出上訴書狀，其
未敘述上訴之理由者並得於提起上訴後十日內向本院補提理由書
。
                                  書記官  廖  月  女
中    華    民    國    95    年    10    月    2     日
附表一：（「※」符號代表沒有記載）
┌──┬────┬──────┬─────┬──────┬────┬─────┐
│編號│借款人  │借款日期    │連帶保證人│放款銀行    │借款金額│申貸所留  │
│    │        ├──────┤          │            │        │電話號碼  │
│    │        │清償日期    │          │            │        │          │
├──┼────┼──────┼─────┼──────┼────┼─────┤
│  │鋒奇公司│91年6月13日 │甲○○    │高雄區中小企│60萬元  │00000000  │
│    │        │            │乙○○    │業銀行      │        │00000000  │
├──┼────┼──────┼─────┼──────┼────┼─────┤
│  │甲○○  │91年8月29日 │乙○○    │花蓮區中小企│80萬元  │※        │
│    │        │            │          │業銀行      │        │          │
├──┼────┼──────┼─────┼──────┼────┼─────┤
│  │甲○○  │91年11月19日│乙○○    │台新國際商業│50萬元  │※        │
│    │        │            │          │銀行        │        │          │
├──┼────┼──────┼─────┼──────┼────┼─────┤
│  │鋒奇公司│91年12月27日│甲○○    │萬泰商業銀行│90萬元  │00000000  │
│    │        ├──────┼─────┤            │        ├─────┤
│    │        │92年12月11日│乙○○    │            │        │00000000  │
├──┼────┼──────┼─────┼──────┼────┼─────┤
│  │乙○○  │92年3月7日  │甲○○    │國泰商業銀行│25萬元  │00000000  │
│    │        │            │          │業銀行新莊分│        │00000000  │
│    │        │            │          │行          │        │0000000000│
├──┼────┼──────┼─────┼──────┼────┼─────┤
│  │鋒奇公司│92年3月26日 │甲○○    │台新國際商業│50萬元  │00000000  │
│    │        │            │          │銀行        │        │00000000  │
│    │        │            ├─────┤            │        ├─────┤
│    │        │            │乙○○    │            │        │00000000  │
│    │        │            │          │            │        │0000000000│
├──┼────┼──────┼─────┼──────┼────┼─────┤
│  │鋒奇公司│92年3月31日 │甲○○    │臺東區中小企│50萬元  │00000000  │
│    │        │            │          │業銀行      │        │0000000000│
│    │        ├──────┼─────┤            │        ├─────┤
│    │        │92年12月30日│乙○○    │            │        │00000000  │
│    │        │            │          │            │        │0000000000│
└──┴────┴──────┴─────┴──────┴────┴─────┘
附表二：
┌──┬──────┬─────────┬────┬─────┐
│編號│申辦日期    │信用卡或現金卡公司│核貸金額│所留電話  │
│    │            │                  │        │          │
├──┼──────┼─────────┼────┼─────┤
│  │92年3月4日  │台北國際商業銀行  │※      │00000000  │
│    │            │                  │        │0000000000│
├──┼──────┼─────────┼────┼─────┤
│  │92年3月10日 │大眾商業銀行民生分│6萬元   │00000000  │
│    │            │行                │        │0000000000│
├──┼──────┼─────────┼────┼─────┤
│  │92年3月10日 │板信商業銀行松江分│10萬元  │※        │
│    │            │行                │        │          │
└──┴──────┴─────────┴────┴─────┘


司法院資訊處製作；財團法人民間司法改革基金會備份。
